【裁判字號】    98,消債更,143
【裁判日期】    980429
【裁判案由】    更生事件
【裁判全文】
臺灣臺中地方法院民事裁定           98年度消債更字第143號
聲  請  人  己○○
代  理  人  邢建緯律師
債  權  人  台東區中小企業銀行股份有限公司
                      統一編號.
法定代理人  戊○○
債  權  人  合作金庫商業銀行股份有限公司
                      統一編號.
法定代理人  丁○○
債  權  人  萬泰商業銀行股份有限公司
                      統一編號.
法定代理人  丙○○
債  權  人  台新國際商業銀行股份有限公司
                      統一編號.
法定代理人  甲○○
債  權  人  中國信託商業銀行股份有限公司
                      統一編號.
法定代理人  庚○○
債  權  人  慶豐商業銀行股份有限公司
                      統一編號.
法定代理人  乙○○
上列當事人因消費者債務清理事件聲請更生，本院裁定如下：
    主  文
聲請駁回。
聲請費用由聲請人負擔。
    理  由
一、按債務人與金融機構協商成立者，不得聲請更生或清算，但
    因不可歸責於己之事由，致履行顯有重大困難者，不在此限
    ；本條例施行前，債務人依金融主管機關協調成立之中華民
    國銀行公會會員辦理消費金融案件無擔保債務協商機制與金
    融機構成立之協商，準用前項之規定，消費者債務清理條例
    第一百五十一條第五項、第六項分別定有明文。又聲請更生
    或清算不合程式或不備其他要件者，法院應以裁定駁回之，
    但其情形可以補正者，法院應定期間先命補正，復為同條例
    第八條所明定。
二、查本件債務人於本法實行前曾與銀行成立協商，每月繳款新
    台幣二萬一千元左右，但因生活費用增加，不足償付以致毀
    諾，爰依法聲請更生等語，業據提出九十五年債務協商協議
    書為憑，足堪採信。經查債務人自八十九年起即任職海巡署
    ，係屬具有穩定收入之公職。迄今為止，其薪資條件非但並
    未惡化，每月實領薪資五萬元，未來更可能因公職年資而增
    加，則其主張毀諾係屬不可歸責一節，即屬有疑。又其於生
    活費用中逕列岳母之扶養費用每月六千元，按岳母並非法定
    扶養義務，債務人上述主張，於法無據。況且債務人自稱其
    配偶並無工作，理應由配偶負責照顧幼子，然其竟列舉保姆
    費用每月一萬元，亦非合理。再經本院依職權向各金融機關
    債權人函查債務人消費明細紀錄顯示，債務人消費內容多為
    電子商品及大量預借現金，依其所述負債原因則係經營直銷
    所致等語。其每月消費額度時有逾越薪資總額之情事，此外
    債務人並有保險費用之支出，此有卷附債務人消費明細附卷
    可稽，上述消費性質均非生活必要之支出，而係奢侈、浪費
    之性質。從而本件債務人毀諾原因應屬「可歸責」於債務人
    之原因，而與消費者債務清理條例第一百五十一條第五項之
    要件不符。
三、又債務人之消費內容既如前述，核與消費者債務清理條例第
    一百三十四條第四款所稱：「浪費、賭博或其他投機行為，
    致財產顯然減少或負擔過重之債務」等不免責事由相當。再
    經本院訊問各該債權人亦表明反對債務人之更生聲請，顯見
    本件縱令進入更生程序，亦將因其更生方案無法獲致債權人
    會議通過或法院認可而宣告清算，徒增程序勞費，毫無實益
    。是本件債務人聲請更生，既違背消費者債務清理條例第一
    百五十一條第五項之規定，且上開欠缺又屬無從補正，依上
    說明，自應駁回其更生之聲請，爰裁定如主文。
中    華    民    國    98    年    4     月    29    日
                            民事庭法官  張升星
上為正本係照原本作成
如不服本裁定，應於裁定送達後10日內，以書狀向本院提出抗告
，並繳納抗告費新臺幣1千元
中    華    民    國    98    年    4     月    29    日
                            書  記  官  許國慶


司法院資訊處製作；財團法人民間司法改革基金會備份。
